臺灣板橋地方法院刑事判決                            九十年度自字第四六號
    自  訴  人  甲○○
    被      告  乙○○
    選任辯護人  黃勝文  律師
                李進成  律師
右列被告因妨害名譽等案件，經提起自訴，爰判決如左：
    主  文
乙○○意圖他人受刑事處分，向該管公務員誣告，處有期徒刑捌月。
    事  實
乙○○明知其曾於民國（下同）八十五年十月一日，因向甲○○借款新台幣（下同）
三十五萬元，而親自書立借據一紙，自行按捺指印後，交付予甲○○，作為憑證，嗣
於八十八年間，為償還上開債務，而簽發同額本票二十四紙予甲○○（發票日分別為
八十八年十月二十日起至九十年三月二十日止每月二十日，面額總計三十五萬元，票
號為一四二三Ｏ八號至一四二三二五號，前二十二張，面額均為五千元，末兩張面額
各十二萬元，到期日均與發票日相同）。然乙○○於清償前六期共計三萬元之借款後
，即不願繼續清償，竟意圖使甲○○受刑事處分，於八十九年一月間，具狀向台灣板
橋地方法院檢察署提出告訴，指述：我只有向甲○○借過二十五萬元，並書立二十五
萬元之借據給她，但我清償完畢後，她沒有將借據還給我，竟以該紙借據要求我再清
償二十五萬元及利息十萬元，我只好答應返還莫須有之三十五萬元借款，雙方並協議
自八十八年四月二十日起，每個月返還五千元，我因此交給她二十四張本票，但都只
有填到期日、金額及在本票後面背書，沒有寫發票日，也沒有蓋發票人章，這些本票
應該是無效的票據，然甲○○竟將借據金額由二十五萬元變造為三十五萬元，並在借
據上偽造我的指印，還在本票上偽造我的印章，填寫發票日，交給訴外人林整宏出面
聲請法院裁定准予強制執行云云，我認為甲○○涉有刑法第二百十條、第二百十六條
、第二百零一條之行使變造私文書罪及行使偽造有價證券罪云云，以明知不實之情節
，向檢察官誣告甲○○。經檢察官偵查結果，以八十九年度偵字第二一四五號不起訴
處分確定。
    理  由
一、被告乙○○矢口否認有何誣告犯行，辯稱：借據上的指紋確實不是我蓋的，而且
    借款金額應該是二十五萬元才對，借據是我寫的沒錯，有可能我喝了酒，在自訴
    人家睡覺時，被自訴人偷按指印；本票當時確實是我簽發給她，要償還債務的，
    但我沒有蓋章，也沒有填寫發票日，我只有填寫到期日、金額，及在本票後面背
    書而已云云。然查：
  (一)被告於八十九年一月間，具狀向台灣板橋地方法院檢察署對甲○○提出行使變造
    私文書、行使偽造有價證券等罪嫌之告訴，指述甲○○偽造借據上之指印、變造
    借據上之金額為三十五萬元、偽造本票上之「乙○○」印章及偽填發票日等節，
    有八十九年一月二十日之告訴狀附於偵查卷可稽，然經檢察官將借據原本與乙○
    ○指紋卡併送內政部警政署刑事警察局鑑定結果，借據上乙○○名下之指紋確與
    乙○○右拇指指紋相符，有八十九年二月二十九日八九刑鑑字第二Ｏ六八四號函
    可證，是乙○○指訴甲○○偽造借據上之指紋云云，顯屬無稽，其空言所辯可能
    係甲○○趁其喝醉酒，偷拉被告的手去蓋的云云，亦屬無憑。
  (二)次查：自訴人甲○○指述：被告跟我借三十五萬元，他故意寫錯為二十五萬元，
    我請他更改，但沒有想到要他在更改處按指印，我也有請他開本票，共開二十四
    張，按月給付五千元，最後兩期是各十二萬元等語明確（見九十一年三月二十二
    日訊問筆錄），按被告自承簽發二十四張本票交予甲○○作為償還債務之用，且
    上開本票之票面金額，恰與借據金額三十五萬元相符，是自訴人所稱，借款金額
    係三十五萬元乙節，應堪採信。被告雖辯稱，之前有一筆二十五萬元之借款，所
    以書立二十五萬元之借據交予甲○○，但全數清償之後，甲○○未返還借據，反
    而要求被告再次給付二十五萬元之債務及十萬元之利息云云，然若被告確已清償
    完畢，為何同意再次承擔三十五萬元債務，且按期兌現前六期之本票？被告所辯
    與常情有違，難以採信。反觀自訴人歷次所述，雙方僅有此筆三十五萬元之債務
    往來，被告為清償上開債務，所以交付二十四紙本票，按月分期付款乙節，與卷
    附本票均屬連號，且發票日、到期日均為每月二十日之客觀情狀相符，較為可採
    。
  (三)又被告自承：本票當時確實是我簽發給甲○○要償還債務的，但我沒有蓋章，也
    沒有寫發票日云云，然卷附本票上之發票日與到期日阿拉伯數字之筆順，以肉眼
    觀之甚為相似，被告所辯其僅有填寫到期日，未寫發票日云云，已有可疑。況自
    訴人既已要求被告簽發本票作為償還債務之用，豈有可能僅要被告填寫金額、到
    期日，卻任令被告將最重要的發票人欄空白？被告所辯實不符情理，難以採信。
  (四)綜上，被告明知其係自行按捺指印於載明借款金額為三十五萬元之借據，並簽發
    同額本票二十四紙交付予甲○○作為清償之用，嗣後因不願償還，竟對甲○○提
    出行使變造私文書、偽造有價證券之告訴，其於偵查中告訴之情節，並非僅就細
    節予以誇大而已，而是指訴之情節顯然不實，被告就自己是否曾經按捺指印、書
    立借據、簽發本票，當無記憶不清之虞，被告既明知實情，而捏造不實之事實經
    過，向檢察官提出告訴，其誣告犯行堪予認定。
二、被告乙○○所為係犯刑法第一百六十九條第一項之誣告罪。爰審酌其僅為脫免三
    十二萬元之債務，竟告訴甲○○涉嫌法定刑度為三年以上重罪之偽造有價證券罪
    ，犯罪動機實屬可議、其目的、手段，導致甲○○歷經將近一年之偵查程序，身
    心所受煎熬非輕，並影響國家刑事偵查權之正確行使，犯罪所生損害甚鉅，犯罪
    後仍否認犯行，未知悔悟，態度不佳等一切情狀，量處如主文所示之刑。
三、自訴意旨另以：被告乙○○於八十九年三月十五日台灣板橋地方法院審理確認本
    票債權不存在之訴時，當庭陳述兩人曾同居等不實事實，對自訴人之精神、名譽
    造成損失，因認其涉犯刑法第三百十條之誹謗罪嫌。然刑法第三百十條之誹謗罪
    ，係告訴乃論之罪；又告訴乃論之罪，自訴人經合法傳喚無正當理由不到庭或到
    庭不為陳述者，以撤回自訴論，刑法第三百十四條、刑事訴訟法第三百三十一條
    第一項分別定有明文。查本案自訴人經合法傳喚，於九十年十二月四日、九十一
    年二月一日庭期均未到庭，是其誹謗罪之自訴，業已視為撤回，附此敘明。
據上論斷，應依刑事訴訟法第三百四十三條、第二百九十九條第一項前段、刑法第一
百六十九條第一項，判決如主文。
中      華      民      國    九十一    年      五      月      三      日
                                          法  官    蕭  一  弘
右正本證明與原本無異
如不服本判決應於送達後十日內向本院提出上訴狀
                                          書記官    郭  玉  芬
中      華      民      國    九十一    年      五      月      六      日
附錄本案論罪科刑法條全文：
刑法第一百六十九條
意圖他人受刑事或懲戒處分，向該管公務員誣告者，處七年以下有期徒刑。
